【裁判字號】    88,訴,1100
【裁判日期】    891019
【裁判案由】    損害賠償
【裁判全文】
臺灣士林地方法院民事判決  八十八年訴字第一一○○號
    原      告  甲○○○
                乙○○
    共      同
    訴訟代理人  張炳煌律師
    被      告  丙○○      住.
右當事人間請求損害賠償事件，本院判決如左：
    主    文
原告之訴駁回。
訴訟費用由原告負擔。
    事    實
甲、原告方面：
  一、聲明：
  （一）被告應給付原告乙○○新臺幣（下同）一百六十四萬一千零四十二元，及自
        支付命令送達被告翌日起至清償日止，按週年利率百分之五計算之利息。
  （二）被告應給付原告甲○○○一百四十一萬六千三百十三元，及自支付命令達被
        告翌日起至清償日止，按週年利率百分之五計算之利息。
  二、陳述：
  （一）被告丙○○於民國八十六年四月二十八日上午八時三十分許，駕駛車號ＡＥ
        －九五０號之大有巴士股份有限公司大客車，由西向東行經臺北市南港區○
        ○○路○段凌雲五村旁車道轉彎處，違規跨越分向限制線行駛，致對向由原
        告之子吳政洋所駕駛車號ＤＭＭ－一八三號機車為閃避而滑倒，致吳政洋死
        亡。
  （二）原告為吳政洋之父母，爰依民法第一百八十四條、第一百九十二條、第一百
        九十四條之規定，訴請被告給付原告乙○○因此支出之殯葬費用三十萬元、
        扶養費用三十四萬一千零四十二元、精神上損害賠償一百萬元，共計一百六
        十四萬一千零四十二元，及被告應給付原告甲○○○扶養費四十一萬五千四
        百三十七元，精神上損害賠償一百萬元，共計一百四十一萬六千三百十三元
        。
  （三）被害人吳政洋自八十五年十一月十七日起即取得機車駕照，騎乘機車上下學
        ，本件事故發生地點為其上學途中，其對該道路狀況十分熟悉，斷無毫無緣
        由自行滑倒之可能，應係被告駕車於將入彎道處違規跨越分向線行駛，致吳
        政洋於轉彎時乍見體積龐大之大客車橫於己車車行方向前方，一時急忙閃避
        ，而由於兩輪機車正處於轉彎狀態，致無法保持機車重心而滑倒，滑倒後吳
        政洋與機車延慣性方向朝大客車撞去，是被告駛入對向車道，違反道路交通
        安全規則第九十七條、道路交通管理處罰條例第四十五條，顯見被告就本件
        車禍之發生有過失。
  （四）被害人吳政洋頭部外傷骨折並應非撞擊地面所致：
        吳政洋所騎機車括痕全在右側，足證機車係朝右邊倒下往前滑行，又依相驗
        之資料，吳政洋係左肩胛骨骨折，身體右側並無其他外傷，足證吳政洋於機
        車往右滑倒時，有採取防衛性反應，故未往右撞擊地面，故吳政洋係受到來
        自左面的強力外力傷害，致其左肩胛骨骨折及頭部骨折致死。而來自吳政洋
        身體左面的強大外力，唯有違規跨越分向線之被告所駕駛之大客車，且由於
        該大客車與機車係處於反向之相對運動狀態，所生撞擊力係二者速度之總和
        ，應可推斷吳政洋係與機車一同滑行撞擊被告駕駛之大客車後，因與大客車
        撞擊之巨大力量未再滑行，而機車則繼續往前滑行，被告所駕駛之大客車則
        繼續前行一段距離。顯見吳政洋之死亡與被告所駕駛之大客車確有關係。
  （五）被告違反道路交通安全規則第九十七條、道路交通管理處罰條例第四十五條
        ，駛入對向即吳政洋行駛之車道，其行為具備客觀注意違反性，亦即被告就
        本件車禍之發生係能注意而不注意，確有過失，而吳政洋死亡之結果與被告
        之過之行為亦有因果關係，被告自應負侵權行為之損害賠償責任。
  三、證據：提出收據影本一紙、服務證明書影本一份、原告八十七年度綜合所得稅
      核定通知書影本一份、戶口名簿影本一紙、本院八十七年度交附民字第十號判
      決影本一份、本院八十六年度交自字第一六號刑事判決影本一份、臺灣高等法
      院八十七年度交上訴字第八三號刑事判決影本一份、刑事辯論意旨狀影本其相
      關資料影本一份。
乙、被告方面：
  一、聲明：駁回原告之訴。
  二、陳述：其於八十六年四月二十八日上午八時三十分許，雖確駕駛車號ＡＥ－九
      五０號之大客車，由西向東行經臺北市南港區○○○路○段凌雲五村旁車道轉
      彎處，惟其並未撞及原告之子吳政洋，亦未跨越中心線，其並無過失，且原告
      請求之殯葬費用過高。
丙、本院依職權調閱臺灣高等法院八十七年度交上訴字第八三號刑事卷。
    理    由
一、按債務人對於支付命令於法定期間提出異議者，支付命令失其效力，以債權人支
    付命令之聲請，視為起訴或聲請調解，民事訴訟法第五百十九條第一項定有明文
    。經查：原告原係對被告聲請本院核發支付命令，被告已於法定期間內提出異議
    ，有卷附被告對原告甲○○○部分之聲明異議狀，原告訴訟代理人則自認其收受
    被告對原告乙○○部分之聲明異議狀，是原告二人為債權人之前開支付命令已因
    被告之異議而失其效力，視為起訴程序，合先敘明。原告辯稱就原告甲○○○部
    分已先行確定云云，與事實不符，洵不足採。
二、本件原告起訴主張：被告丙○○於八十六年四月二十八日上午八時三十分許，駕
    駛車號ＡＥ－九五０號之大有巴士股份有限公司大客車，由西向東行經臺北市南
    港區○○○路○段凌雲五村旁車道轉彎處，違規跨越分向限制線行駛，致對向由
    原告之子吳政洋所駕駛車號ＤＭＭ－一八三號機車為閃避而滑倒，致吳政洋死亡
    。原告為吳政洋之父母，爰依民法第一百八十四條、第一百九十二條、第一百九
    十四條之規定，訴請被告給付殯葬費用、扶養費及精神上損害賠償等情；被告則
    以：其於八十六年四月二十八日上午八時三十分許，雖確駕駛車號ＡＥ－九五０
    號之大客車，由西向東行經臺北市南港區○○○路○段凌雲五村旁車道轉彎處，
    惟其並未撞及原告之子吳政洋，亦未跨越中心線，其並無過失，且原告請求之殯
    葬費用過高等語置辯。
三、原告主張被告丙○○於八十六年四月二十八日上午八時三十分許，駕駛車號ＡＥ
    －九五０號之大有巴士股份有限公司大客車，由西向東行經臺北市南港區○○○
    路○段凌雲五村旁車道轉彎處，違規跨越分向限制線行駛，致對向由原告之子吳
    政洋所駕駛車號ＤＭＭ－一八三號機車為閃避而滑倒，致吳政洋死亡一節，被告
    雖自認於上揭時間，雖確駕駛車號ＡＥ－九五０號之大客車，由西向東行經臺北
    市南港區○○○路○段凌雲五村旁車道轉彎處，惟否認原告之子吳政洋之死亡與
    其之駕車有關，辯稱：其並未撞及原告之子吳政洋，亦未跨越中心線，其並無過
    失等情。是本院首應審究者為原告之子吳政洋之死亡，是否為被告所致？亦即需
    審究吳政洋所駕車輛是否因被告所駕大客車碰撞而倒地？若非因被告所駕大客車
    碰撞而倒地，其倒地後是否遭被告所駕大客車撞擊或輾過？經查：
（一）觀諸本件車禍現場目擊證人康豹於本院刑事庭刑事案件審理中證稱：「我是由
      對面方向騎腳踏車往東方向騎，事發處有一個轉彎點，我由超市騎過來，公車
      在我前方一點點，再前方有一站牌，有人招手坐公車，那個彎設計不好，當時
      見一機車在那彎處摔倒，倒了以後便滑行一段距離，朝我的方向滑行」、「機
      車是自行跌倒才撞到公車，這我可確認機車非因公車碰到而跌倒」、「‧‧‧
      公車和我同方向，機車滑行時，公車在我前方，和機車相距有十幾公尺」等語
      ，並稱機車並非因要閃避公車而滑倒，而是機車摔倒後滑行撞到公車等情（見
      本院八十六年度交自字第一六號刑事卷附八十七年一月八日訊問筆錄），而康
      豹乃美藉學人，與兩造並無任何交誼，其中文溝通能力清楚，敘述事理分明，
      明晰區分何為所見及依所見分析而得之個人判斷，其證詞可信度即證據證明力
      頗高；又參以證人即本件車禍發生之際為吳政洋所騎機車附載之賴健豪於警訊
      中即證稱：「‧‧‧是我們自行摔倒後再去碰撞到一部公車‧‧‧」等語（見
      卷附臺北市政府警察局南港分局八十六年四月二十八日偵訊筆錄）；而證人即
      被告當日所駕公車之乘客王黃梅於臺灣高等法院就刑事案件為調查時，證稱吳
      政洋所騎機車並未與被告所駕公車碰撞等情（見臺灣高等法院八十七年度交上
      訴字第八三號刑事卷附八十七年七月二十七日訊問筆錄）；再參諸道路交通事
      故調查報告表所附之事故現場圖所示：被告所駕駛之公車停車位置距離被害人
      所駕機車尚有間距，左側車尾雖有跨越分向線０‧四公尺，惟公車前半段並未
      跨越分向線，車頭距分向線有一‧三公尺，機車摔倒地點距分向線有二‧八公
      尺，大客車之車體大半仍在其車道內，亦有現場照片可稽，徵以被告駕駛大客
      車在被害人摔倒之後才能開始反應剎車之情，自機車摔倒至被告駕駛大客車停
      車之時點內，大客車應駕駛了一段距離，是康豹所證機車摔倒時距離大客車約
      有十餘公尺遠一節，堪予採信，被害人吳政洋駕駛機車摔倒之際，既與被告駕
      駛大客車尚有十餘公尺遠之距離，且機車與大客車車頭分別距分向線有二‧八
      公尺、一‧三公尺，從而吳政洋所騎機車係在轉彎處自行摔倒，非因遭被告所
      駕駛的大客車撞擊，亦非因閃避公車而摔倒之事實應堪認定。是被告駕駛之汽
      車車尾雖有跨越分向線０‧四公尺，惟難認被告此開違規事實與與被害人駕駛
      機車摔倒間，有何因果關係。
（二）至被害人吳政洋所騎機車摔倒滑行後，有無遭被告所駕大客車撞擊或輾及一節
      ，觀諸卷附臺灣士林地方法院檢察署相驗屍體證明書上所書死亡原因係載明：
      挫傷性腦出血、頭部挫傷、骨折、車禍等字樣，而鑑定人即法醫師王智杰於本
      院就本件車禍刑事案件調查中稱：吳政洋頭部嚴重骨折，頭頂全部皆有裂痕，
      靠左邊較嚴重，頭之後部偏上亦有裂痕，應是一次直接撞擊到而破裂，若是遭
      輪胎壓過，頭部會碎裂壓扁，而若是輪胎邊緣壓過，頭部則會破裂，本件無法
      判斷被害人係遭撞擊地面或何物而致等語（見本院八十六年度交自字第一六號
      刑事卷附八十七年二月二十三日訊問筆錄），復參以證人康豹於本院刑事庭證
      稱：機車摔倒後，朝對向滑行，其聽見東西與大客車的撞擊聲，因其位在公車
      後方，視線遭大客車擋住，未能看見是否為被害人本人與大客車撞擊，惟其聽
      見的是金屬與金屬相撞的聲音等情（見本院八十六年度交自字第一六號刑事卷
      附八十七年一月八日訊問筆錄），實難遽認吳政洋所騎機車摔倒滑行後，有遭
      被告所駕大客車撞擊或輾及之事。
四、按因故意或過失，不法侵害他人之權利者，負損害賠償責任，民法第一百八十四
    條第一項前段規定甚明。原告之子吳政洋所騎機車係在轉彎處自行摔倒，非因遭
    被告所駕駛的大客車撞擊，亦非因閃避公車而摔倒，且亦無從認定其所騎機車摔
    倒滑行後，有遭被告所駕大客車撞擊或輾及之事前已認定，是被告就原告之子吳
    政洋死亡一事即無何故意、過失可言，自毋庸負損害賠償責任，從而，原告據以
    訴請被告負侵權行為損害賠償責任，於法不合，應予駁回。
五、據上論結，本件原告之訴為無理由，依民事訴訟法第七十八條、第八十五條第一
    項前段判決如主文。
中      華      民      國    八十九    年      十      月    十九      日
                                        臺灣士林地方法院民事第一庭
~B法      官  方彬彬
右為正本係照原本作成。
如對本判決上訴須於判決送達後廿日內向本院提出上訴狀。
中      華      民      國    八十九    年      十      月    二十三    日
~B法院書記官  劉道文


司法院資訊處製作；財團法人民間司法改革基金會備份。
